【裁判字號】    91,上,233
【裁判日期】    920417
【裁判案由】    分配表異議之訴
【裁判全文】
臺灣高等法院高雄分院民事判決  九十一年度上字第二三三號
      上  訴  人  台新國際商業銀行股份有限公司
?
      法定代理人  謝壽夫
      訴訟代理人  甲○○
      被上訴人    華僑商業銀行股份有限公司屏東分行
      法定代理人  丁○○
      訴訟代理人  丙○○
右當事人間分配表異議之訴事件，上訴人對於中華民國九十一年八月二十三日臺灣高
雄地方法院九十一年訴字第二一九七號第一審判決提起上訴，本院判決如左：
      主      文
上訴駁回。
第二審訴訟費用由上訴人負擔。
      事實及理由
一、本件上訴人台新國際商業銀行股份有限公司之法定代理人，於原審已由乙○○變
    更為謝壽夫，並經聲明承受訴訟在案（原審卷二十頁），為被上訴人所不爭，原
    審判決誤載為「乙○○」，應予更正。
二、被上訴人起訴主張：被上訴人執台灣屏東地方法院（下稱屏東地院）屏院正民執
    字第八十八執字第一二五０七號債權憑證於民國九十年十二月六日向台灣高雄地
    方法院（下稱高雄地院）聲請併案強制執行，並於同月十日獲高雄地院民事執行
    處通知准與另案八十九年度執字第三九八○五號執行事件合併執行，因此，被上
    訴人於前開屏東地院八十八年度執字第一二五○七號執行事件（下稱另案執行事
    件）所支出之執行費新台幣（下同）一百六十六萬四千七百四十元（下稱系爭執
    行費），依強制執行法第二十九條第二項之規定，自亦應列為優先受償，然高雄
    地院八十九年度執字第三九八０五號清償債務強制執行事件（下稱本案執行事件
    ），雖於九十一年三月十三日拍定，並制作分配表定於九十一年七月三日實行分
    配，惟該分配表未將被上訴人系爭執行費列入優先分配，經被上訴人具狀聲明異
    議，惟上訴人不同意，爰依強制執行法第四十一條第一項前段提起本件訴訟，請
    求判決高雄地院八十九年度執字第三九八○五號民事執行事件分配表，就原告系
    爭執行費應併入分配表次序三優先受償（原審為被上訴人勝訴之判決，上訴人不
    服提起上訴），於本院聲明：上訴駁回。
三、上訴人則以：(一)本件被上訴人要求列入優先受償之系爭執行費，係另案執行事件
    執行其擔保品所支出之執行費，並非為由上訴人發動之拍賣抵押物本案執行事件
    所支出之執行費，被上訴人於系爭執行事件僅支出郵費三百四十元，該部份並已
    列入優先分配，是故系爭執行費既非為全體債權人利益所支出之「共益費用」，
    更非為本案之「基礎費用」，自無於本案執行事件列入優先分配之餘地。倘任由
    併案債權人得以其他案件支出之費用加入本案並得以列入優先分配，對優先債權
    人顯非公平，且持他案執行費列入本案優先分配之普通債權人獲得不當得利。(二)
    被上訴人就系爭執行費，並未依法聲請確定執行費用額，自不得在本件執行優先
    受償等語資為抗辯。於本院聲明：(1)原判決廢棄。(2)右廢棄部分，被上訴人在第
    一審之訴駁回。
四、查被上訴人主張對債務人長正建設股份有限公司（下稱長正公司）另案執行事件
    支出之系爭執行費用及本案執行事件被上訴人係聲請併案執行之事實，業據本院
    依職權調閱另案及本案執行事件卷宗查明無訛，復為上訴人所不爭執，應堪信實
    。茲兩造爭執者為系爭執行費得否列入本案執行事件分配表優先次序分配，經查
    ：
  (一)按債權人因強制執行而支出之費用，得求償於債務人者，得就強制執行之財產優
    先受清償，強制執行法第二十九條第二項定有明文，此所謂債權人，除聲請強制
    執行之債權人外，尚包括參與分配之債權人在內，且未限制普通債權人聲請強制
    執行之費用，不得對抵押債權優先受償。且強制執行法第二十九條第二項所定優
    先受償之執行費，基於債權平等原則，應不因執行之先後及有無效果而異，參與
    分配之債權人主張對債務人聲請執行前案之執行費用應優先受償，應予准許（最
    高法院五十七年三月十二日民刑庭總會決議參照）。又債務人之財產為債權人之
    共同擔保，對於金錢債權之執行，凡於開始實施執行時屬於債務人所有之財產，
    債權人原則上均得請求對其執行，被上訴人於另案執行事件中之債務人與本案執
    行事件之債務人相同，雖另案執行事件之執行標的與本案之執行標的不同，惟均
    為債務人長正公司所有之不動產，雖由被上訴人聲請強制執行，但上訴人及其他
    債權人亦得於另案執行程序參與分配，應認被上訴人於該程序所支出之執行費用
    ，亦係為全體債權人所支出，故系爭執行費用在本質上亦屬共益費用，與取得執
    行名義之費用係單純為自己利益而支出之情形不同，從而系爭執行費用之優先受
    償權，亦不因另案執行無效果，法院核發債權憑證而轉化為一般債權。
  (二)又強制執行法第二十九條第二項條文於八十五年十月九日修正前，將「執行費用
    」及「取得執行名義之費用」並列為得優先受償項目，該次修正時將「取得執行
    名義之費用」部分刪除，改列「其他為債權人共同利益而支出之費用」為優先受
    償項目，就「執行費用」部分並無修正，因此前開決議之意見，自仍有參考之價
    值，併此敘明。至該法條所指「執行費用」部分，並未限制係因普通債權或抵押
    債權所生者，亦未限制得優先受償者僅限於本案執行事件，且系爭執行費用在性
    質上又屬共益費用，已如前述，職是，上訴人抗辯系爭執行費於本案執行事件不
    得優先受償云云，於法尚有未合，並無足取。
  (三)又強制執行法第二十九條第二項所謂「債權人因強制執行而支出之費用，得求償
    於債務人者，得準用民事訴訟法第九十一條之規定，向執行法院聲請確定其數額
    」，係指該執行費用數額有爭執或難以確定者而言，如其數額已確定無爭執者，
    自無須向執行法院聲請確定執行費用數額。而系爭執行費用既載明屏東地院於屏
    院正民執字第八十八執字第一二五０七號債權憑證，自係經執行法院審核無誤後
    所為之記載，其性質即屬經執行法院所確定者同，自無再聲請執行法院確定數額
    之必要。
五、綜上所述，被上訴人依強制執行法第二十九條第二項之規定，提起分配表異議之
    訴，請求就高雄地院八十九年度執字第三九八○五號執行事件所作之分配表變更
    ，將被上訴人支出之系爭執行費用，列入優先分配，為有理由，應予准許。原審
    依其請求判決，於法並無不合，上訴意旨指摘原判決不當，求為廢棄，非有理由
    ，應予駁回其上訴。
六、據上論結，本件為上訴無理由，依民事訴訟法第四百四十九條第一項、第七十八
    條，判決如主文。
中      華      民      國    九十二    年      四      月    十七    日
                                      臺灣高等法院高雄分院民事第二庭
~B1審判長法官  簡色嬌
~B2法      官  沈建興
~B3法      官  陳真真
右為正本係照原本作成。
如對本判決上訴，須於判決送達後二十日內向本院提出上訴狀，其未表明上訴理由者
，應於上訴後二十日內向本院提出上訴理由書（均須按他造當事人之人數附繕本）。
上訴時應提出委任律師或具有律師資格之人之委任狀，並依附註條文規定辦理。
中      華      民      國    九十二    年      四      月    十八     日
~B法院書記官  高惠珠
附註：
民事訴訟法第四百六十六條之一：
對於第二審判決上訴，上訴人應委任律師為訴訟代理人，但上訴人或其法定代理人具
有律師資格者，不在此限。
上訴人之配偶、三親等內之血親、二親等內之姻親，或上訴人為法人、中央或地方機
關時，其所屬專任人員具有律師資格並經法院認為適當者，亦得為第三審訴訟代理人。
第一項但書及第二項情形，應於提起上訴或委任時釋明之。


司法院資訊處製作；財團法人民間司法改革基金會備份。
